臺灣高雄地方法院刑事判決
111年度審原金訴字第5號
公  訴  人  臺灣高雄地方檢察署檢察官
被      告  林淵儒


指定辯護人  本院公設辯護人黃秋葉
上列被告因詐欺案件，經檢察官提起公訴（110年度偵字第26048
號）及移送併辦（111年度偵字第1505號），本院合議庭裁定由
受命法官進行簡式審判程序，判決如下：
    主  文
林淵儒幫助犯洗錢防制法第十四條第一項之洗錢罪，處有期徒刑
貳月，併科罰金新臺幣壹萬元，罰金如易服勞役，以新臺幣壹仟
元折算壹日。
    事  實
一、林淵儒可預見提供金融機構帳戶存摺、提款卡及提款密碼予
    他人使用，可能幫助掩飾、隱匿他人犯罪所得或幫助他人遂
    行詐欺取財犯行，仍不違背其本意，而基於幫助掩飾、隱匿
    特定犯罪所得之去向及幫助詐欺取財之不確定故意，於民國
    110年8月10日20時36前某時，在高雄八五大樓某處，將其所
    申辦之台新國際商業銀行帳戶（帳號000-00000000000000號
    ，下稱台新銀行帳戶)之存摺、提款卡、密碼，交付予詐騙
    集團成員使用。嗣該詐欺集團成員取得上開帳戶後，即意圖
    為自己不法之所有，基於詐欺取財及洗錢之犯意，分別於下
    列時、地，為下列行為：
（一）黃子容於110年7月18日以臉書瀏覽投資廣告並透過通訊軟
      體LINE與詐欺集團成員互加為好友，該詐欺集團成員鼓吹
      其投資，並佯稱：先匯款至指定帳戶後，有專人可帶其操
      作云云，致其陷於錯誤，依指示於110年8月10日20時36分
      許，匯款新臺幣（下同）2萬元至上開台新銀行帳戶內。
      嗣經黃子容查覺有異，始知受騙，報警處理而循線查獲上
      情。（起訴部分）
（二）於如附表所示時間，以如附表方式詐騙蔡碧華、林易醇、
      洪柏松，致其等陷於錯誤，分別依指示於如附表所示時、
      地，以如附表所示方式，匯款如附表所示之金額入上開台
      新銀行帳戶內，旋遭詐欺集團成員提領一空。嗣蔡碧華、
      林易醇、洪柏松發現受騙而報警處理，始循線查悉上情。
      （移送併辦部分）
二、案經苗栗縣政府警察局竹南分局、高雄市政府警察局新興分
    局報告臺灣高雄地方檢察署檢察官偵查起訴及移送併辦。
    理  由
一、程序方面：
    本件被告林淵儒所犯均為死刑、無期徒刑、最輕本刑為3年
    以上有期徒刑以外之罪，其於準備程序中就被訴事實為有罪
    之陳述，經法官告知簡式審判程序之旨，並聽取檢察官、被
    告及辯護人之意見後，本院依刑事訴訟法第273條之1第1項
    之規定，裁定進行簡式審判程序。又本件之證據調查，依刑
    事訴訟法第273條之2規定，不受同法第159條第1項、第161
    條之2、第161條之3、第163條之1及第164條至第170條規定
    之限制，均合先敘明。
二、認定犯罪事實所憑之證據：
    上開犯罪事實，業據被告林淵儒於本院審理時坦承不諱（見
    本院卷第35頁、第53頁、第55頁、第69頁），核與證人即被
    害人黃子容、蔡碧華、林易醇、洪柏松於警詢時之證述相符
    ，並有上開台新銀行帳戶之開戶基本資料、歷史交易明細、
    事實欄一、（一）之被害人黃子容提供之轉帳明細、LINE投
    資平台截圖畫面翻拍照片、內政部警政署反詐騙諮詢專線紀
    錄表、受理詐騙帳戶通報警示簡便格式表、金融機構聯防機
    制通報單、受理各類案件紀錄表、受理案件證明單；事實欄
    一、（二）之被害人蔡碧華提供之網路銀行轉帳明細結果通
    知畫面翻拍照片、LINE對話紀錄截圖畫面翻拍照片、被害人
    林易醇提供之網路銀行轉帳明細結果通知畫面翻拍照片、LI
    NE對話紀錄截圖畫面翻拍照片、被害人洪柏松提供之網路銀
    行帳戶存款交易明細翻拍照片、存摺內頁影本、LINE對話紀
    錄截圖畫面翻拍照片在卷可佐，足認被告自白與事實相符，
    並有證據補強，洵堪採為論罪科刑之依據。從而，本案事證
    明確，被告犯行堪以認定，應依法論科。
三、論罪科刑：
（一）罪名及罪數：
      核被告所為，係犯刑法第30條第1項前段、第339條第1項
      之幫助犯詐欺取財罪，及刑法第30條第1項前段、洗錢防
      制法第2條第2款、第14條第1項之幫助犯洗錢罪。其以一
      行為，幫助他人對被害人黃子容、蔡碧華、林易醇、洪柏
      松等進行詐欺犯行，並同時觸犯幫助洗錢罪及幫助詐欺取
      財罪，為想像競合犯，應依刑法第55條前段規定，從一較
      重之幫助一般洗錢罪處斷。又檢察官移送併辦部分，與起
      訴部分僅係被害人不同，具有想像競合之裁判上一罪關係
      ，為起訴效力所及，本院自得併予審究，附此敘明。
（二）刑之減輕事由：
      被告未實際參與詐欺取財及洗錢之構成要件行為，其情節
      相對於詐欺取財罪之正犯而言，較為輕微，爰依刑法第30
      條第2項之規定，按正犯之刑減輕之；另按洗錢防制法第1
      6條第2項規定：「犯前2條之罪，在偵查或審判中自白者
      ，減輕其刑。」，被告於本院審理中已自白洗錢犯行，應
      依洗錢防制法第16條第2項規定減輕其刑，並與前開減輕
      事由，依法遞減之。
（三）刑罰裁量：
      爰以行為人之責任為基礎，審酌被告知悉國內現今詐欺案
      件盛行，竟為圖小利而交付其所申辦之金融帳戶供他人非
      法使用，幫助犯罪者隱匿真實身分，助長社會財產犯罪風
      氣及增加追緝犯罪之困難度，所為實屬不該；惟念其犯後
      坦承犯行，態度尚可，兼衡其素行、本件犯罪之手段、情
      節、所生危害、智識程度、家庭生活、經濟狀況等一切具
      體情狀（涉被告個人隱私，均詳卷），量處如主文所示之
      刑，並就罰金刑部分，諭知易服勞役之折算標準（因本件
      非最重本刑5年以下有期徒刑之罪，依法不得易科罰金，
      併此敘明）。
四、沒收與否之認定：
（一）按洗錢防制法第18條第1項固規定「犯第14條之罪，其所
      移轉、變更、掩飾、隱匿、收受、取得、持有、使用之財
      物或財產上利益，沒收之；犯第15條之罪，其所收受、持
      有、使用之財物或財產上利益，亦同。」惟該條文並無「
      不問屬於犯罪行為人與否」之絕對義務沒收要件，當以屬
      於犯罪行為人者為限（即實際管領者），始應沒收。查被
      告既已將台新帳戶之存摺、提款卡、密碼交由詐欺集團成
      員使用，對匯入該帳戶內之款項已無事實上管領權，且被
      告於本院審理時陳稱：沒有拿到任何不法所得等語（見本
      院卷第57頁），依卷內現有事證，亦查無被告因本案有獲
      取任何歸屬於被告之財物或財產上利益，是本案無從依洗
      錢防制法第18條第1項或刑法第38條之1第1項規定宣告沒
      收。
（二）被告交付詐欺集團成員之存摺、提款卡，雖係供犯罪所用
      之物，但未經扣案，且該等物品本身價值低微，沒收欠缺
      刑法上重要性，爰不予宣告沒收或追徵。
據上論斷，應依刑事訴訟法第273條之1第1項、第284條之1、第2
99條第1項前段，洗錢防制法第2條第2款、第14條第1項、第16條
第2項，刑法第11條前段、第30條第1項前段、第2項、第339條第
1項、第55條、第42條第3項前段，刑法施行法第1條之1，判決如
主文。
本案經檢察官羅水郎提起公訴、檢察官廖春源移送併辦，檢察官
范文欽到庭執行職務。
中　　華　　民　　國　　111 　年　　3 　　月　　29　　日
                  刑事第五庭  法  官    黃政忠
以上正本證明與原本無異。
如不服本判決應於收受送達後20日內向本院提出上訴書狀，並應
敘述具體理由；如未敘述上訴理由者，應於上訴期間屆滿後20日
內向本院補提理由書（均須按他造當事人之人數附繕本）「切勿
逕送上級法院」。
「因疫情而遲誤不變期間，得向法院聲請回復原狀」。
中　　華　　民　　國　　111 　年　　3 　　月　　30　　日
                              書記官    儲鳴霄
附錄本判決論罪科刑法條：
刑法第30條
幫助他人實行犯罪行為者，為幫助犯。雖他人不知幫助之情者，
亦同。
幫助犯之處罰，得按正犯之刑減輕之。

刑法第339條第1項
意圖為自己或第三人不法之所有，以詐術使人將本人或第三人之
物交付者，處5年以下有期徒刑、拘役或科或併科50萬元以下罰
金。

洗錢防制法第2條
本法所稱洗錢，指下列行為：
一、意圖掩飾或隱匿特定犯罪所得來源，或使他人逃避刑事追訴
    ，而移轉或變更特定犯罪所得。
二、掩飾或隱匿特定犯罪所得之本質、來源、去向、所在、所有
    權、處分權或其他權益者。
三、收受、持有或使用他人之特定犯罪所得。

洗錢防制法第14條
有第二條各款所列洗錢行為者，處7年以下有期徒刑，併科新臺
幣5百萬元以下罰金。
前項之未遂犯罰之。
前二項情形，不得科以超過其特定犯罪所定最重本刑之刑。

附表
編號 告訴人 實施詐欺之時間及手法  告訴人匯款日期/金額(新臺幣) 1 蔡碧華 告訴人於110年8月6日21時許，以臉書瀏覽投資廣告並透過通訊軟體LINE與詐欺集團成員互加為好友，該詐欺集團成員向其佯稱：先匯款至指定帳戶後，有專人可代為操作即可獲利云云，致其陷於錯誤，而依指示匯款。 110年8月9日20時57分許，告訴人以其名下玉山商業銀行帳號000-0000XXXXXX672號（詳卷）網路銀行帳戶匯款1000元至上揭台新銀行帳戶。 2 林易醇 告訴人於110年8月10日12時許，以YOUTUBE瀏覽投資廣告並透過通訊軟體LINE與詐欺集團成員互加為好友，該詐欺集團成員向其佯稱：先匯款至指定帳戶後，有專人可代為操作即可獲利云云，致其陷於錯誤，而依指示匯款。 ⑴110年8月10日12時25分許，告訴人以其名下永豐商業銀行帳號000-0000XXXXXX8542號（詳卷）網路銀行帳戶(下稱永豐銀行帳戶)匯款2萬5015元至上揭台新銀行帳戶。 ⑵110年8月10日19時7分許，告訴人以永豐銀行帳戶匯款4萬6000元至上揭台新銀行帳戶。 3 洪柏松 告訴人於110年8月6日12時28分許，以臉書瀏覽投資廣告並透過通訊軟體LINE與詐欺集團成員互加為好友，該詐欺集團成員向其佯稱：先匯款繳本金玩遊戲，每日簽到可賺錢，另匯款至指定帳戶，會有專人可代為操作投資，百分百高額獲利云云，致其陷於錯誤，而依指示匯款。 ⑴110年8月10日14時3分許，告訴人以其名下中國信託商業銀行帳號000-000XXXXXX989號（詳卷）網路銀行帳戶(下稱中信銀行帳戶)匯款5萬元至上揭台新銀行帳戶。 ⑵110年8月10日14時5分許，告訴人以中信銀行帳戶匯款5萬元至上揭台新銀行帳戶。 ⑶110年8月10日22時4分許，告訴人以其名下台新國際商業銀行帳號000-0000XXXXXX2424號（詳卷）網路銀行帳戶匯款5萬元至上揭台新銀行帳戶